臺灣臺中地方法院民事判決　94年度訴字第562號
原　　　告　甲○○
　　　　　　　　　　　　巷一五.
　　　　　　戊○○
　　　　　　丁○○
　　　　　　　　　　　　五六號.
兼共同
訴訟代理人　丙○○
被　　　告　乙○○
當事人間請求損害賠償事件，經本院刑事庭移送前來（93年度交
附民字第254號），本院於民國94年7月6日言詞辯論終結，判決
如左：
    主      文
被告應分別給付原告新台幣伍仟伍佰玖拾元，及均自民國九十三
年十一月五日起至清償日止，按週年利率百分之五計算之利息。
原告其餘之訴駁回。
訴訟費用由被告負擔百分之四，餘由原告負擔。
本判決原告勝訴部分，得假執行。但被告如分別以新台幣伍仟伍
佰玖拾元為原告預供擔保，得免為假執行。
原告其餘假執行之聲請駁回。
    事實及理由
壹、聲明：
  一、原告方面：
    (一)被告應給付原告丙○○新台幣（下同）155,100元，原告
      甲○○154,830元，原告戊○○156,880元，原告丁○○
      155,980元，及均自起訴狀繕本送達被告翌日起至清償日
      止，按年息百分之五計算之利息。
    (二)願供擔保請准為假執行之宣告。
  二、被告方面：
    (一)原告之訴及假執行之聲請均駁回。
    (二)如受不利判決，請准供擔保免為假執行。
貳、陳述：
  一、原告方面：
    (一)被告於民國（下同）92年10月31日晚上7時許，駕駛車號
      Ｒ６－６１５１號自小客車，沿台中市○○區○○路三段
      往福康路方向行駛，於同日十七時許行經西屯路三段一五
      八之一號前，本應注意汽車在同一車道行駛時，除擬超越
      前車外，後車與前車之間應保持隨時可以煞停之距離，且
      駕駛人應注意車前狀況，並隨時採取必要之安全措施，而
      依當時情形，又無不能注意之情事，竟疏於注意，適於原
      告丙○○所駕駛車號Ｂ５－２４８８號自小客車搭載原告
      甲○○、戊○○及丁○○，沿同方向行駛於被告所駕駛汽
      車前方，因被告未保持安全距離且未注意車前狀況，猛然
      撞擊原告丙○○所駕駛之上開汽車，致原告丙○○因此受
      有脖子拉傷、軀幹挫傷，原告甲○○受有脖子拉傷、軀幹
      挫傷，原告戊○○受有脖子拉傷、軀幹挫傷，原告丁○○
      則受有脖子痛、雙肩痛、下臂痛及右手無力等傷害，業經
      本院93年度交易字第450號刑事判決認定在案。
    (二)按汽車駕駛時，駕駛人應注意車前狀況，並隨時採取必要
      之安全措施，道路交通安全規則第94條第3項定有明文。
      查被告因未保持行車距離，及隨時保持可以停煞之注意，
      顯已違反保護他人之法律，致原告丙○○、甲○○及戊○○等三人受有脖子拉傷、驅幹受傷及原告丁○○受有脖子
      痛、雙肩痛、下背痛及右手無力等傷害，是以，原告等人
      之損害結果與被告之侵權行為具有因果關係，原告爰依侵
      權行為之法律關係，請求如下之項目及金額：
      1.原告丙○○部分：可得請求之金額為155,100元。
        (1)醫療費用：共計5,100元。
        (2)慰撫金：原告丙○○因被告之侵權行為除受有脖子拉
          傷及驅幹挫傷等傷害外，更因此受有頸椎第五、六節
          活動增大之重大傷害，不惟在精神上飽受痛苦，其已
          於車禍後每日接受復健，往後更需定期繼續復健及追
          蹤治療，其後續之傷痛亦非現今即能獲悉，從而原告
          丙○○當可訴請150,000元之慰撫金，以保其權利。
      2.原告甲○○部分：可得請求之金額為154,830元。
        (1)醫療費用：共計4,830元。
        (2)慰撫金：原告甲○○因被告之侵權行為除受有脖子拉
          傷及驅幹挫傷等傷害外，更因此受有頸椎第五、六節
          椎間盤突出之重傷害，不惟在精神上飽受痛苦，其已
          於車禍後每日接受復健，往後更需定期繼續復健及追
          蹤治療，其後續之傷痛亦非現今即能獲悉，從而原告
          甲○○當可訴請150,000元之慰撫金，以保其權利。
      3.原告戊○○部分：可得請求之金額為156,880元。
        (1)醫療費用：共計6,880元。
        (2)慰撫金：原告戊○○因被告之侵權行為除受有脖子拉
          傷及驅幹挫傷等傷害外，更因此受有腰椎四、五節椎
          間盤突出重大傷害，不惟在精神上飽受痛苦，其已於
          車禍後每日接受復健，往後更需定期繼續復健及追蹤
          治療，其後續之傷痛亦非現今即能獲悉，從而原告陳
          芳如當可訴請150,000元之慰撫金，以保其權利。
      4.原告丁○○部分：可得請求之金額為155,980元。
        (1)醫療費用：共計5,980元。
        (2)慰撫金：原告丁○○因被告之侵權行為除受有脖子痛
          、雙肩痛、下背痛及右手無力等傷害外，更因此受有
          腰椎四、五節椎間盤突出，不惟在精神上飽受痛苦，
          其已於車禍後每日接受復健，往後更需定期繼續復健
          及追蹤治療，其後續之傷痛亦非現今即能獲悉，從而
          原告丁○○當可訴請150,000元之慰撫金，以保其權
          利。
    (三)證據：提出原告等人台中榮民醫院診斷證明書影本各一件
      、臺灣台中地方法院檢察署檢察官聲請簡易判決處刑書影
      本一件、台中市區車輛行車事故鑑定委員會鑑定意見書影
      本一件、原告等人台中榮民總醫院收據、聯安醫院收據、
      澄清醫院收據、中昇物理治療所收據、聯安醫院診斷證明
      書影本各一件為證。
  二、被告方面：
    (一)被告於92年10月31日晚上7時10分左右，在西屯路三段與
      原告丙○○所駕駛車牌號碼Ｂ５－２４８８號自小客車發
      生後車撞前車之交通事故後，雙方初於92年11月19日在西
      屯區公所調解，原告等人除車損、人身醫療費外，還藉此
      次之交通事故要求每人60,000元之慰問金，被告因認金額
      太龐大無法負擔以致調解不成；被告爾後於93年10月25
      日日再聲請調解，惟因原告等人未到庭，以致調解不成立
      。
    (二)被告對於本件車禍發生經過是被告開車從後撞及原告丙○○所駕駛之自小客車之事實不爭執，然依據道路交通事故
      現場圖之記載，可知原告等人於車禍時並未受傷。至依原
      告等人所提聯安醫院診斷證明書之醫囑記載，其中原告丙○○於92年10月17日即開始因頸部腰部肌肉挫傷、原告甲○○於92年10月17日即開始因頸部腰部肌肉挫傷及頸椎五
      六節椎間盤突出、原告戊○○於92年9月19日即開始因頸
      部腰部肌肉挫傷及腰椎椎間盤突出、原告丁○○於92年10
      月24日即開始因頸部腰部肌肉挫傷及頸椎六七節椎間盤凸
      出至聯安醫院就診，均在本件車禍92年10月31日之前發生
      ，又其等所提有關中昇物理治療所之收據明細，實為電腦
      列印單據，何以手寫填入並僅提供部分之診療證明紀錄，
      由此可知，原告等人均是長期受傷之頸部腰部肌肉挫傷及
      椎間盤突出產生之症狀，非一時間碰撞所產生之傷勢，蓋
      因車禍當時，雙方所駕駛之自小客車幾乎不見掉漆痕跡，
      而本件車禍之刑事審理時，並未查原告等人受傷緣由，以
      致被告遭判刑，從而，縱原告等人受有傷害，亦非本件車
      禍事故所造成。
    (三)證據：提出台中市警察局事故處理現場照片影本七件、台
      中市○○○道路交通事故現場圖影本一件為證。
  三、本院依職權調閱臺灣臺中地方法院檢察署94年度執字第10
      37號執行卷（內含該署93年度發查字第1620號、93年度偵
      字第12014號偵查卷、本院93年度交易字第450號刑事卷）
      。
參、兩造不爭執事項：
  一、被告於92年10月31日晚上19時10分許，駕駛車號Ｒ６－６
      １５１號自小客車，沿台中市○○區○○路三段往福康路
      方向行駛，於同日十七時許行經西屯路三段一五八之一號
      前，竟疏於注意，自後撞擊原告丙○○所駕駛行駛在被告
      車前方之車號Ｂ５－２４８８號自小客車，車內搭載原告
      甲○○、戊○○及丁○○。
  二、被告所犯過失傷害罪，業經本院93年度交易字第450號刑
      事判決被告有期徒刑三月確定在案。
肆、兩造爭執事項：
　一、原告四人是否確因本件車禍而受傷？如有受傷，所受傷勢
      為何？
  二、原告請求之醫療費及慰撫金金額是否過高？
伍、本院判斷：
  一、被告對於本件車禍發生經過係被告駕車從後撞及原告丙○○所駕駛之自小客車之事實，已為自認。則按汽車在同一
      車道行駛時，除擬超越前車外，後車與前車之間應保持隨
      時可以煞停之距離，且駕駛人應注意車前狀況，並隨時採
      取必要之安全措施，道路交通安全規則第94條第1、3項已
      定有明文。故本件被告就本件車禍之發生，自有過失，實
      無庸贅言。
  二、就原告四人是否受傷部分：
    (一)本件車禍發生時間係92年10月31日晚上7時許發生乙節，
      業如前述，而依卷附台中市警察局第六分局92年10月31日
      19時35分現場交通事故談話紀錄表所示可知，原告丙○○
      當場係表示：「我沒有明顯外傷，但身體很不適」等語。
      後於同日晚上8時50分，原告四人則均至台中榮民總醫院
      就醫，經醫生診斷，原告甲○○受有「軀幹挫傷」之傷害
      、戊○○受有「脖子拉傷、軀幹挫傷」之傷害、丁○○受
      有「脖子扭傷、軀幹挫傷」、丙○○受有「脖子拉傷、軀
      幹挫傷」之傷害，其等經治療後，均於同日晚上10時10分
      至10時20分許離開醫院等情，有診斷證明書在卷可憑（附
      臺灣臺中地方法院檢察署93年度偵字第12014號偵查卷11
      頁至17頁），足證本件原告四人因本件車禍，身體確受有
      傷害，被告抗辯原告四人身體並未因本件車禍受傷云云，
      顯無足取。
    (二)原告四人就其等所受傷勢，雖均提出聯安醫院之診斷證明
      書，用以證明原告原告丙○○受有「頸部腰部肌肉挫傷」
      之傷害，原告甲○○受有「頸部腰部肌肉挫傷、頸椎五六
      節椎間盤突出」之傷害，原告戊○○「頸部腰部肌肉挫傷
      、腰椎椎間盤突出」之傷害，原告丁○○受有「頸部腰部
      肌肉挫傷、頸椎六七節椎間盤凸出」之傷害等情。然觀諸
      該等聯安醫院之診斷證明書所載，就原告丙○○部分註記
      「病患於92年10月17日至93年3月26日共門診9次」，原告
      甲○○部分註記「病患於92年10月17日至93年3月26日共
      門診復健10次」，原告戊○○部分註記「病患於92年9月
      19日至93年3月26日共門診15次」，原告丁○○部分註記
      「病患於92年10月24日至93年3月26日共門診復健14次」
      ，則本件原告四人於本件車禍發生期日之92年10月31日之
      前即因其等人個人身體問題持續就診。故本件車禍之發生
      所導致原告四人之傷害，衡情酌理，自應以事發當日台中
      榮民總醫院之診斷證明書為準，據以認定原告四人因本件
      車禍所導致之傷勢，而從上開台中榮民總醫院診斷證明書
      所載內容，可知原告四人因本件車禍所導致之傷害本屬輕
      微，故本件應認原告四人因本件車禍傷害所支出之醫療費
      用，應以台中榮民總醫院之支出為準，其餘部分之支出，
      尚難認與本件車禍相關。
  三、按民法第184條第1項前段規定：「因故意或過失，不法侵
      害他人之權利者，負損害賠償責任」，同法第193條第1項
      規定：「不法侵害他人之身體或健康者，對於被害人因此
      喪失或減少勞動能力或增加生活上之需要時，應負損害賠
      償責任。」第195條第1項規定：「不法侵害他人之身體、
      健康、名譽、自由、信用、隱私、貞操，或不法侵害其他
      人格法益而情節重大者，被害人雖非財產上之損害，亦得
      請求賠償相當之金額。其名譽被侵害者，並得請求回復名
      譽之適當處分。」本件原告四人本諸上開侵權行為損害賠
      償之規定，自得請求被告賠償其損害。茲就原告四人所得
      主張之金額，說明如下：
    (一)就醫療費用部分：
      1.按強制汽車責任保險法第30條規定：「保險人依本法規
        定給付之保險金，視為加害人或被保險人損害賠償金額
        之一部分；加害人或被保險人受賠償請求時，得扣除之
        。」又依全民健康保險法第82條規定：「保險對象因汽
        車交通事故，經本保險提供醫療給付者，本保險之保險
        人，得向強制汽車責任保險之保險人代位請求該項給付
        。」而依強制汽車責任保險法第30條規定，於該範圍內
        ，加害人或強制汽車責任保險之被保險人之損害賠償責
        任即因而解免，全民健康保險被保險人對於加害人之損
        害賠償請求權亦因而喪失（最高法院91年度台上第779
        號判決意旨參照）。故本件原告四人所請求之醫療費用
        ，如有包括全民健康保險之給付者，依法自應扣除之，
        惟如僅請求自負額者，自無再扣除全民健康保險之給付
        之問題，合先敘明之。
      2.本件依卷附台中榮民總醫院94年5月25日中榮醫企字第
        0940002378號函所附原告四人醫療費用證明單所示，可
        知原告丙○○於該醫院之醫療費用，健保局支付額係
        1,468元，自付額係590元；原告甲○○部分，健保局支
        付額係2,068元，自付額係590元；原告戊○○部分，健
        保局支付2,548元，自付額590元；原告丁○○部分，健
        保局支付1,948元，自付額590元。則依上開說明，本件
        原告四人所得向被告請求之醫療費用，均應以590元計
        算，其等逾此部分所主張之金額，均屬無據，應予駁回
        。
    (二)精神慰撫金部分：
      本件原告丙○○係高職畢業，目前在診所擔任文書工作，
      有一間套房及車子還在付貸款；原告甲○○係大學畢業，
      目前是在醫院擔任護士工作；原告戊○○係技術學院畢業
      ，擔任藥師；原告丁○○係大學畢業，目前擔任護士工作
      。又被告係二專畢業，擔任採購助理的工作，名下只有一
      台機車，沒有其他財產等情，業據兩造陳述明確。爰審酌
      原告四人所受傷勢均屬輕微，所受精神痛苦難認鉅大，本
      院審酌兩造之經濟能力、身分、地位等一切情狀，認原告
      四人之非財產上賠償請求均以五千元為適當。
    (三)綜上所述，本件原告四人所得請求損害賠償之金額，合計
      均為5,590元（590+5000=5590元）。
  三、從而，原告四人本於侵權行為之法律關係，起訴請求被告
      分別給付原告四人5,590元，及均自93年11月5日起（附帶
      民事起訴狀繕本送達翌日）起至清償日止，按週年利率百
      分之五計算之利息，為理由，應予准許，其等逾此部分之
      請求，為無理由，應予駁回。
  四、本件係所命給付金額，未逾500,000元之判決，爰依職權
      宣告假執行，並依被告之聲請酌定相當擔保金額，宣告免
      為假執行。至原告四人敗訴部分，其等假執行聲請即失所
      附麗，應併予駁回。
陸、據上論結，本件原告之訴為一部有理由，一部無理由，依民
    事訴訟法第79條、第389條第1項第5款、第392條，判決如主
    文。
中　　華　　民　　國　　94　　年　　8　　  月　　3　　日
                  民事第三庭    法  官  李 悌 愷
正本係照原本作成。
如對本判決上訴，須於判決送達後20日內向本院提出上訴狀。
中　　華　　民　　國　　94　　年　　8　　  月　　3　　日
                                書記官
